# 会计估计变更

提问人：dxxd_ren 时间：2017-02-16 17:07:14
2016 年审计报告还没出， 2017 年董事会决定对 2016 年坏账计提方式进行变更，由账龄法变为个别计提法，是否属于会计估计变更， 2017 的决议能调整 2016 年报表吗？

回答人：chenyiwei
根据证监会公告[2011]41号规定：“一般情况下，会计估计变更应自该估计变更被董事会等相关机构正式批准后生效。上市公司董事会决议中确定的会计估计变更采用时点，除有确凿证据表明导致会计估计变更的相关情况在决议日之前即已存在的，应当严格按照会计准则及有关监管规定确定会计估计变更的适用时点。”
按照《 2014 年上市公司年报会计监管报告》案例描述“年报分析发现，某公司在发布年报的当天，发布了会计估计变更公告，变更了应收账款坏账准备计提比例，并决定在未来会计期间采用变更后的比例计提坏账准备。上市公司在报告发布日针对应收账款坏账准备同时出具了两种自相矛盾的会计估计，错误运用了财务报告批准报出时能够取得的可靠信息，可以认为，该公司所发布年报中使用了错误的比例计提应收账款坏账准备。因此，该公司对应收账款坏账计提比例的调整应视为会计差错更正，而不是会计估计变更”
按照《上市公司执行企业会计准则监管问题解答》（ 2011 年第 2 期）“会计估计变更应当自该会计估计变更被正式批准后生效。为了方便操作，新会计估计最早可以自最近一期尚未公布的定期报告开始实施，原则上不能追溯调整更早会计期间。”
《上市公司执行企业会计准则监管问题解答》（ 2011 年第 2 期）问题一：如果公司对固定资产的预计使用年限等会计估计作出变更，变更后的会计估计最早可以自何时开始应用？解答：对会计估计的变更应当采用未开始用法处理，即会计估计变更近影响变更当期的，其影响数应当在变更当期予以确认；会计估计变更及影响变更当期数又影响未来期间数的，其影响数应当在变更当期和未来期间予以确认。因此会计估计变更应当自该会计估计变更被正式批准后生效。为了方便操作，新会计估计最早可以自最近一期尚未公布的定期报告开始实施，原则上不能追溯调整更早会计期间。
如《瑞华研究 2010 ～ 2016 汇编》之“问题4-5-10（ 5 年内第三次变更折旧年限的性质判断及审计应对）”所述：会计估计变更从其触发原因的角度可以分为两类： 一类是有明确的、可识别的特定事项作为触发原因的，即“企业据以进行估计的基础发生了变化”，可以称为“突变型”会计估计变更，例如因为法院对诉讼案件作出一审判决而对原先计提的与该诉讼相关的预计负债进行调整，这类会计估计变更的生效日就是该触发事件的发生之日，相对容易确定，可操纵的空间也较小。 另一类是因为“取得新信息、积累更多经验以及后来的发展变化”而导致的会计估计变更，如坏账准备政策、折旧年限的会计估计变更等均属于此类，可称为“渐变型”会计估计变更。这类会计估计变更通常没有明确的、可识别的“触发事件”作为判断其变更生效日的标志，而是通过一段时间的信息积累而导致“从量变到质变”。对此类会计估计变更，其变更生效日的判断较为主观，即涉及对前次变更之后新获取的信息能否支持下一次估计变更的充分性、适当性的专业判断。 据此，对会计估计变更的生效日，一般可按以下原则把握： 1 、对于“突变型”会计估计变更，其变更的生效日就是对应的触发事件的发生之日。除非能够合理证明管理层不能在第一时间获知该触发事件的相关信息，则应以管理层知道或者应当知道该触发事件发生之日作为会计估计变更的生效日。 2 、对于“渐变型”会计估计变更，如此处的一般减值准备计提比例变更，最早可以自最近一期尚未公布的定期报告开始实施。就本案例而言，即变更生效日为 2016 年 10 月 1 日（ 2016 年三季报资产负债表日的次日），相应地将其变更影响全部体现在 2016 年度的损益中。 我们理解，本案例中公司董事会据以作出会计估计变更决策的信息，在 2016 年末之前均已存在，并能合理确定管理层可以取得这些信息。在此情况下，如《 2014 年上市公司年报会计监管报告》案例所述，如果将变更后的会计估计自 2017 年度起生效， 2016 年度仍按原估计编制财务报表，则表明截至资产负债表日的最新发展变化和管理层的判断没有及时体现到 2016 年末实际执行的会计估计中，存在逻辑矛盾。因此，在 2016 年度的报表中体现该会计估计变更的影响是更为恰当的做法。

提问人：dxxd_ren 时间：2017-02-21 15:29:37
因为会计估计变更而增加或减少计提的坏账准备算不算非经常性损益

回答人：chenyiwei
一般不算。但因不可抗力等特殊原因导致会计估计变更的影响除外。